【裁判字號】    90,交易,426
【裁判日期】    901113
【裁判案由】    過失傷害
【裁判全文】
臺灣板橋地方法院刑事判決                          九十年度交易字第四二六號
    公  訴  人  臺灣板橋地方法院檢察署檢察官
    被      告  戊○○
    告訴人即
    被      告  甲○○
右列被告因過失傷害案件，經檢察官提起公訴（九十年度偵字第七八七七號），本院
判決如左：
    主  文
戊○○因過失傷害人，處拘役貳拾日，如易科罰金，以參佰元折算壹日。
甲○○被訴部分公訴不受理。
    事  實
一、戊○○於八十九年八月二十日下午四時五分許，駕駛車號ＧＶ－九九○二號自用
    小客車，沿臺北縣五股鄉○○路○段往八里方向行駛，至往臺北縣五股鄉寶纈禪
    寺上坡道路前，欲左轉進入時，本應注意汽車駕駛人於轉彎前，應讓直行車先行
    ，而依當時情形復無不能注意之情事，戊○○於待轉時未注意對向來車，竟貿然
    行入路口佔據在對向快車道上，適有甲○○騎乘車號ＨＶＶ－二四七號重型機車
    後載友人丁○○，沿臺北縣五股鄉○○路○段在對向車道上往五股方向騎駛而來
    ，突見戊○○佔據在快車道上，已不及閃避煞停，致戊○○所駕駛之小客車前端
    與甲○○騎乘之機車左後部位碰撞，甲○○人、車倒地，因而受有左肩擦傷、左
    前臂擦傷之傷害。
二、案經被害人甲○○訴由臺北縣警察局蘆洲分局報請臺灣板橋地方法院檢察署檢察
    官偵查起訴。
    理  由
壹、被告戊○○部分：
一、訊據被告戊○○矢口否認前揭犯行，辯稱：伊僅在快車道上停等，尚未左轉時，
    因告訴人甲○○車速過快自行撞擊伊車輛，伊並無過失云云。惟查：被告戊○○
    於八十九年八月二十日下午四時五分許，駕駛車號ＧＶ－九九○二號自用小客車
    ，行經臺北縣五股鄉○○路○段往八里方向寶纈禪寺前時，搶佔對向快車道暫停
    待轉，已據被告戊○○自承在卷；惟被告戊○○於進入路口處轉彎之前，本即應
    注意路口有無來車，於左右無來車直行時，始可進入路口中心轉彎，然參諸以警
    製道路交通事故調查報告表之現場圖所示，當時被告戊○○係直接侵入路口中心
    處後，佔據在對向快車道前暫停待轉，其違反用路優先權及道路遵行之規定，造
    成對向來車通行上之危險，已甚為明確，不容其諉辯。被告戊○○雖辯稱當時伊
    車輛靜止，係告訴人甲○○自行撞上等語，惟由卷附照片所示，被告戊○○之自
    用小客車於肇事後前車牌掉落之情形觀之，係告訴人甲○○行經路口時，因車速
    過快且未注意被告戊○○之車輛，從而告訴人甲○○之機車車身後方擦撞被告戊○○汽車之前保險桿所致，然按汽車行駛至無號誌或號誌故障而無交通警察指揮
    之交岔路口，支線道車應暫停讓幹線道車先行。未劃分幹、支線或同為幹線道或
    支線道者，轉彎車應暫停讓直行車先行，道路交通安全規則第一百零二條第一項
    第二款定有明文，被告戊○○於左轉前未注意來車，即貿然搶佔對向車道，致對
    向來車通行發生危險，其有過失至為明確；雖告訴人甲○○未注意車前有被告戊○○之車輛停等即貿然通行，或有過失之處，惟與被告戊○○過失有無之認定並
    不相涉，被告戊○○不得執此免責。且本件事故送請臺灣省臺北縣區車輛行車事
    故鑑定委員會鑑定，亦認被告戊○○於上開路口轉彎未讓直行之告訴人先行為有
    過失，有該委員會北鑑字第九○一五七一號鑑定意見書在卷，更足佐論被告過失
    之責。又告訴人甲○○因被告戊○○前開過失行為，受有左肩擦傷、左前臂擦傷
    之傷害，有板橋中興醫院診斷證明書一紙在卷為據，足認被告戊○○之過失行為
    與告訴人甲○○所受之傷害間，有相當因果關係。綜上事證足認被告犯行明確，
    應依法論處。
二、核被告戊○○所為，係犯刑法第二百八十四條第一項前段之過失傷害罪。爰審酌
    被告戊○○並無前科，有臺灣高等法院檢察署刑案紀錄簡覆表在卷為據，其僅因
    一時疏失罹犯本罪，惡性非重，惟其遲未賠償告訴人甲○○所受傷害，且衡其犯
    罪所生危害、手段等一切情狀，量處如主文所示之刑。又被告戊○○行為後，刑
    法第四十一條業於九十年一月四日經立法院修正通過，並經總統於九十年一月十
    日公布，而於同年一月十二日生效施行，其修正條文為：「犯最重本刑為五年以
    下有期徒刑以下之刑之罪，而受六個月以下有期徒刑或拘役之宣告，因身體、教
    育、職業、家庭之關係或其他正當事由，執行顯有困難者，得以一元以上三元以
    下折算一日，易科罰金。但確因不執行所宣告之刑，難收矯正之效，或難以維持
    法秩序者，不在此限。」「併合處罰之數罪，均有前項情形，其應執行之刑逾六
    月者，亦同」，核與修正前刑法第四十一條相較，修正後條文顯較有利於被告，
    故本件於宣告如主文所示拘役刑外，並適用修正後刑法第四十一條第一項前段規
    定，諭知易科罰金之折算標準。
三、公訴意旨另以：被告甲○○於八十九年八月二十日下午，騎乘車號ＨＶＶ－二四
    七號重型機車後載友人丁○○，沿臺北縣五股鄉○○路○段由八里往五股方向行
    駛，於同日下午四時五分許，途經成泰路四段四十五號前，應注意行經閃光號誌
    路口應減速慢行，且依當時情形又無不能注意之情形，竟疏於注意，未減速慢行
    ，適被告戊○○駕駛車號ＧＶ－九九○二號自用小客車，沿成泰路四段由五股往
    八里方向行駛，亦疏未注意轉彎車應讓直行車先行，竟貿然左轉，致被告戊○○
    駕駛之小客車前端與被告甲○○騎乘之機車左側碰撞後，被告甲○○之機車再向
    右前方偏滑撞擊路旁等待公車之告訴人丙○○，告訴人丙○○因之受有頭部外傷
    、頭皮撕裂傷之傷害，因認被告戊○○又涉犯刑法第二百八十四條第一項前段之
    過失傷害罪嫌云云。惟查：告訴人丙○○告訴被告戊○○過失傷害部分，起訴書
    認係觸犯刑法第二百八十四條第一項前段之罪，依同法第二百八十七條前段之規
    定，須告訴乃論。茲據告訴人委任代理人乙○○○於九十年十月三十一日當庭撤
    回告訴，有委任狀、訊問筆錄等在卷可據。惟告訴人丙○○雖已撤回告訴，然公
    訴意旨認此部分與被告前揭經論罪科刑之過失傷害罪事實間，有想像競合之裁判
    上一罪關係，而為前開有罪判決效力所及，是不另為不受理之諭知，附予敘明。
貳、被告甲○○部分：
一、公訴意旨略以：被告甲○○於八十九年八月二十日下午，騎乘車號ＨＶＶ－二四
    七號重型機車後載友人丁○○，沿臺北縣五股鄉○○路○段由八里往五股方向行
    駛，於同日下午四時五分許，途經成泰路四段四十五號前，應注意行經閃光號誌
    路口應減速慢行，且依當時情形又無不能注意之情形，竟疏於注意，未減速慢行
    ，適被告戊○○駕駛車號ＧＶ－九九○二號自用小客車，沿成泰路四段由五股往
    八里方向行駛，亦疏未注意轉彎車應讓直行車先行，竟貿然左轉，致被告戊○○
    駕駛之小客車前端與被告甲○○騎乘之機車左側碰撞後，被告甲○○之機車再向
    右前方偏滑撞擊路旁等待公車之告訴人丙○○，告訴人丙○○因之受有頭部外傷
    、頭皮撕裂傷之傷害，因認被告甲○○涉犯刑法第二百八十四條第一項前段之過
    失傷害罪嫌云云。
二、按告訴乃論之罪，告訴人於第一審辯論終結前得撤回其告訴，又告訴經撤回者，
    應諭知不受理之判決，刑事訴訟法第二百三十八條第一項、第三百零三條第三款
    分別定有明文。
三、查告訴人丙○○告訴被告甲○○過失傷害案件，起訴書認係觸犯刑法第二百八十
    四條第一項前段之罪，依同法第二百八十七條前段之規定，須告訴乃論。茲據告
    訴人委任代理人乙○○○於九十年十月三十一日當庭撤回告訴，有委任狀、訊問
    筆錄等在卷可據，依照首開說明，此部分應諭知不受理之判決。
據上論斷，應依刑事訴訟法第二百九十九條第一項前段、第三百零三條第三款，刑法
第二條第一項前段、第二百八十四條第一項前段、第四十一條第一項前段，罰金罰鍰
提高標準條例第一條前段、第二條，判決如主文。
本案經檢察官許景森到庭執行職務。
中      華      民      國    九十      年     十一     月     十三     日
                                      臺灣板橋地方法院交通法庭
                                              法  官    林漢強
右正本證明與原本無異。
如不服本判決，應於判決送達後十日內向本院提出上訴狀 (應附繕本)。
                                              書記官    黃大千
中      華      民      國    九十      年     十一     月     十三     日
附錄本件論罪科刑所用法條全文
刑法第二百八十四條
因過失傷害人者，處六月以下有期徒刑、拘役或五百元以下罰金，致重傷者，處一年
以下有期徒刑、拘役或五百元以下罰金。
從事業務之人，因業務上之過失傷害人者，處一年以下有期徒刑、拘役或一千元以下
罰金，致重傷者，處三年以下有期徒刑、拘役或二千元以下罰金。


司法院資訊處製作；財團法人民間司法改革基金會備份。
